【裁判字號】    97,智,12
【裁判日期】    980702
【裁判案由】    侵權行為損害賠償
【裁判全文】
臺灣板橋地方法院民事判決                97年度智字第12號
原        告  鴻海精密工業股份有限公司
法 定 代理人  甲○○
訴 訟 代理人  徐履冰律師
              范嘉倩律師
被        告  珍通能源技術股份有限公司
兼法定代理人  乙○○
共        同
訴 訟 代理人  謝佩玲律師
              薛郁蕙律師
上列當事人間請求侵權行為損害賠償事件，本院於民國98年6 月
4日言詞辯論終結，判決如下：
    主      文
原告之訴及假執行之聲請均駁回。
訴訟費用由原告負擔。
    事實及理由
壹、原告主張：
一、緣「熱管散熱裝置及其製造方法」係原告所發明，且經主管
    機關於民國95年8 月間依法審查核准取得第I260962 號之發
    明專利（下稱系爭專利），專利期間自95年8 月21日起至11
    3 年5 月27日止。嗣原告於96年3 月間獲悉被告珍通能源技
    術股份有限公司（下稱珍通公司）所製作、銷售供個人電腦
    使用之「Cool Mall 」散熱器產品，均係使用原告之系爭專
    利，經查訪後，原告直至97年5 月12日購得被告之「Cool
    Mall Model No ：DI36HA5 」產品（下稱系爭產品），送請
    國立台北科技大學毛紹綱教授進行鑑定，經鑑定結論認為被
    告之系爭產品與原告系爭專利之獨立申請專利範圍實質相同
    ，是被告珍通公司所製造、銷售之系爭產品違法侵害原告系
    爭專利。而被告乙○○係被告珍通公司之董事長，為系爭產
    品之製造、銷售行為之負責人，被告乙○○執行職務之行為
    顯已違反專利法第56條第1 項規定，並侵害原告之系爭專利
    權，原告自得請求被告乙○○負損害賠償責任。爰依民法第
    184 條、28條、第188 條及公司法第23條第2 項規定，訴請
    被告等連帶賠償。爰聲明請求：被告應連帶給付原告新臺幣
    （下同）15 0萬元及自起訴狀繕本送達翌日起至清償日止，
    按年息5%計算之利息；願供擔保請准宣告假執行。
二、對被告答辯之陳述：
  (一)被告雖指稱：「被舉發案（即原告系爭專利，下同）之請求
    項第4 項述及，該散熱管裝置進一步包括一設置於基板上之
    散熱鰭片組。故被舉發案請求項第4 項不具進步性…」，惟
    被告所提出證據2 （如附件四，下同）第3 頁圖3 之編號44
    即為該專利之散熱鰭片，圖面已清楚顯示各散熱鰭片係分別
    組裝固定於基板上，並無所謂一散熱鰭片組之構造；證據2
    第17頁及該專利申請專利範圍請求項第19項亦載明：「如專
    利範圍所述之散熱裝置，其中該等複數散熱鰭片係藉由壓合
    、組合、黏住及焊接之至少一種方式而固定於該等腳部」，
    並無散熱鰭片組之記載，足見被告指稱證據2 之圖示1 可顯
    示該專利已於基板上設置一散熱鰭片組而得佐證系爭專利請
    求項第2 項不具進步，顯為斷章取義。被告復指稱：「被舉
    發案之請求項第5 項述及，…其雖未被明顯揭露於前述證據
    中」、「被舉發案之請求項第6 項述及…其雖未被明顯揭露
    於前述證據中。」，足見被告所稱有前案專利已揭露原告系
    爭專利技術內容云云，為其片面推測之詞。又被告稱被舉發
    案之請求項第7 項與證據1 及2 相較顯然不具「進步性」，
    惟系爭專利請求項第7 項包括，對熱管之蒸發部及基板同時
    進行機械加工，使該熱管蒸發部曝露於溝槽外之部分形成一
    平表面，該平表面與基板下表面位於同一表面內。而系爭專
    利要求同時進行加工之目的，除為使熱管蒸發部之底面與基
    板底面保持齊平外，亦係為確保系爭專利請求項第2 項之專
    利技術特徵得以完整實現之方法。然觀諸被告所提證據1 及
    2 所揭露內容，均無提及同時進行機械加工，足見被告指述
    顯與事實不符。
  (二)被告抗辯系爭產品係向訴外人鈤新科技股份有限公司（下稱
    鈤新公司）所訂購，惟訂貨通知單至多僅得證明被告曾向他
    人訂購某產品，尚不足以證明鈤新公司確有出貨予被告珍通
    公司，且縱有出貨，鈤新公司所交付者是否為被告珍通公司
    所銷售之產品，亦屬不明。系爭產品經專業機構鑑定有違法
    使用系爭專利技術之情，準此，無論被告珍通公司之系爭產
    品是否為鈤新公司專利所製造，均不影響系爭產品已落入系
    爭專利範圍之認定。又鈤新公司第M282235 號專利為新型專
    利，依專利法第99條規定，主管機關只經形式審查認無第專
    利法第97條所定不與專利之情事者，即可核定之，而前開專
    利未經主管機關實行審查，是否確實具專利性等要件，即屬
    不明，再者，被告既辯稱係爭產品係按鈤新公司前開專利所
    製造，同時系爭產品又經鑑定已違法侵害原告系爭專利技術
    ，依專利法第95條規定，系爭專利於93年5 月28日提出申請
    ，遠早於鈤新公司專利之申請時點即94年6 月24日，是鈤新
    公司不應取得新型專利。又被告於民事答辯續(二)狀主張：「
    系爭產品之熱管蒸發部所形成之受熱面係較基座底面突出而
    部在同一平面上，…為使熱管蒸發部之受熱面突出於基座底
    面，系爭產品製作時，斷然不可能同時對熱管蒸發部及基板
    同時進行機械加工…系爭產品不僅其熱管之蒸發部係以緊迫
    接合之方式使之押入基板溝槽內，熱管冷凝部亦係以緊迫方
    式與散熱鰭片組等語，故原告所提出之鑑定報告對系爭產品
    之技術特徵分析錯誤。」，然參諸原告所提毛紹綱教授鑑定
    報告第5 頁表2 待鑑定對象以檢附有「涉嫌侵權產品的代表
    圖」，中間之照片可清楚顯示系爭產品之熱管蒸發部與基板
    確實為於同一平面上，被告辯稱上開鑑定報告就此技術特徵
    認定有誤，並不實在；又適因熱管蒸發部與基板位於同一平
    面上，且平面度相同，而使外觀構造不同之零件最後能呈現
    出同一平面之結果，其方式即為將熱管壓入基座溝槽後，對
    二者同時加工，始能確保二者為於同一平面之狀態，且熱管
    本身為圓柱體，欲使其呈現如前開毛紹綱教授鑑定報告第5
    頁「涉嫌侵權產品的代表圖」之平面表，如單就熱管蒸發部
    為加工，所得之平表面尚難剛好適合與系爭產品預設之溝槽
    ，揆諸被告自陳系爭產品不僅其熱管之蒸發部係以緊迫接合
    之方式使之壓入基板溝槽內等語，可得出二者確係同時加工
    之結論。至被告另辯稱其加工方式為「緊迫性接合」而非系
    爭專利所指「熱性固接」乙節，觀諸系爭產品之熱管蒸發部
    並無焊接點，足見被告係透過熱脹冷縮方式來加工，亦屬熱
    性固接之範疇。
  (三)依經濟部智慧財產局所發布之現行專利審查基準彙編（下稱
    審查基準）指出，審查基準對「新穎性」要件，已明訂採取
    「逐項審查」與「單獨比對」原則，且對於獨立項與附屬項
    之專利要件應分別判斷，二者有效與否非必然歸於同一命運
    ，準此，無論被告於民事答辯續(四)狀之主張是否為真，縱屬
    非虛，亦因被告未對系爭專利第2-6 項、第8 項申請專利範
    圍為任何不具新穎性或進步性之主張及舉證，已生逾期失權
    效果。被告於民事答辯續(四)狀僅列明系爭專利第1 項之申請
    範圍與被證9 日本專利及被證10美國專利之內容，以比較二
    者技術是否相同作為其立論依據，足見被告未依專利法第22
    條第4 項敘明，系爭專利之申請專利範圍有何技術特徵未為
    被證9 或被證10所揭露，但為其所屬技術領域中具有通常知
    識者依申請之先前技術所能輕易完成之事證，亦未依審查基
    準檢驗系爭專利範圍之「進步性」要件。又被告於民事答辯
    續(四)狀就系爭專利第7 項之申請範圍，係併以附件三（即證
    據1） 日本專利及附件四（即證據2） 美國專利進行比對，
    是被告以二引證文件的組合語系爭請求項之內容為比對，已
    悖於審查基準所定之單獨比對原則，縱認被告未將二引證文
    件之技術內容予以組合，僅係單獨列再同一表格中，則依被
    告於民事答辯續(四)狀第3-5 頁之記載，將系爭專利第7 項之
    申請專利範圍按原告編定之表格欄位，細分為A 、B 、C 、
    D4點技術特徵，而依被告所自陳，如附件三（即證據1）所
    示之日本專利僅揭露第A 、B 、C 點技術特徵，如附件四美
    國專利僅揭露第C 、D 點技術特徵，二引證文件均未單獨揭
    露系爭專利第7 項之全部內容，則被告抗辯系爭專利第7項
    欠缺新穎性要件，亦欠允洽。
  (四)被告主張附件三（即證據1） 日本專利「該熱管基端部具有
    一用於與熱源發熱面直接揭露之下表面，該下表面與基部之
    底面係在同一表面上」，揭露了系爭專利第1 項「該蒸發部
    外圓面具有一與熱源發熱面直接接觸之平表面，該平表面與
    基板下表面之平面度相同」之技術特徵，惟在同一表面上並
    不當然意謂該熱管蒸發部之平表面與基板下表面之平面度相
    同，二者文義顯不相同。在同一表面上，僅表示該熱管下表
    面與基部底面之間的一種位置關係，而平面度則屬於機械加
    工領域一個習知的技術術語，係指被測實際表面之平整程度
    ，故系爭專利第1 項藉由界定該平面與基板下表面之平面度
    相同，不僅是要特定熱管蒸發部之平表面與基板下表面具有
    同平面狀態配置之位置關係，更要強調二者間的形狀關係即
    二者表面的平面度相同，而所謂平面度相同，此一技術特徵
    ，係對熱管與底板同時進行機械加工，以確保熱管蒸發部平
    表面之平面度，會與基板下表面之平面度完全相同一致，如
    此一來，可讓熱管與基板及熱源更好密合，達成提高散熱效
    率；相較於附件三（即證據1） 日本專利，係採用擠壓崁入
    方式結合熱管基端部與基部，此作業方式無法確保熱管基端
    部之下表面與基部底面在同一平面上，更無法是二者有相同
    平面度，則附件三（證據1） 日本專利並未敘明「熱管基端
    部之下表面，與基部底面之平面度是否相同」，亦未揭露系
    爭專利有關「對熱管之蒸發部及基板同時進行機械加工」之
    製造方法，故系爭專利相較於附件三（證據1） 日本專利而
    言，更具新穎性。
  (五)被告主張附件三（證據1） 日本專利「熱管基端部擠壓檻入
    基部之凹槽後，為使熱管之下表面曝露於凹槽外且與基部之
    底面在同一表面上必須以機械加工方式才能完成。」，及附
    件四（證據2） 美國專利「該瘦長管結構係擠壓以與該基板
    之該容置處的一表面作表面接觸，且平坦地沿著與該基板朝
    該熱源之該側之一表面共同延伸。」，揭露了系爭專利第7
    項「對熱管之蒸發部暴露於槽溝外之部分形成一平表面，該
    平表面與基板下表面未於同一平面內」之技術特徵，惟依被
    告所提供之譯文，附件三（即證據1） 日本專利有關前開技
    術特徵之原文為「此凹槽係被熱管的基端部擠壓崁入，熱管
    的下表面與基部下表面係在同一平面裝置，且熱管的外部暴
    露於基部，而可減低CPU1所生的熱阻抗。」，不僅與被告所
    稱熱管下表面暴露於凹槽外且與基部之底面在同一表面上已
    有出入，且該日本專利原文根本無須機械加工曾能達成前述
    技術特徵之記載，足見此部分為被告所臆測；而前述附件四
    （證據2） 美國專利亦未揭露系爭專利第7 項對熱管之蒸發
    部及基板同時進行機械加工之技術特徵，故系爭專利相較於
    附件三（證據1） 日本專利、附件四（證據2） 美國專利而
    言，更具新穎性。再者，由於系爭專利第7 項技術特徵，可
    確保熱管蒸發部之平表面與基板下表面之平面度相同，讓熱
    管與基板及熱源更好密合，達成提高散熱效率，而具進步性
    。
貳、被告則以：
  (一)原告所取得之系爭專利，其專利範圍所揭露之技術與日本
    FUJIKURA LTD. 公司於西元2003年申請取得之專利權相同，
    故原告依法實不應取得系爭專利權。被告珍通公司僅有銷售
    系爭產品，系爭產品係向訴外人鈤新公司所購買再轉售予他
    人，原告稱被告珍通公司製造上開產品，與實際情形有所不
    符，且系爭產品係鈤新公司本於其所研發之技術製造，該產
    品之結構與製造方法均與原告之系爭專利權之專利範圍不相
    同，並依據鈤新公司所提供之資料顯示，系爭產品係其公司
    依據所研發並擁有專利權之技術內容製造，與原告之系爭專
    利全無涉。而系爭產品之結構、技術等均與系爭專利權之專
    利範圍所揭露之技術不同，茲略說明如下：
    1.熱管蒸發部與基板下表面之平面度並不相同。
    2.系爭產品之熱管與基板係以「緊迫」方式成為一體，核與
      系爭專利權係先將熱管之蒸發部通過焊接或過盈配合熱性
      固接於該基板之溝槽內，使熱管與基板成為一體，熱管蒸
      發部一部分收容於溝槽內，另一部分暴露於溝槽外，然後
      對該熱管蒸發部及基板同時進行機械加工始之成為一體之
      製造方法有極大差異。
    3.依照系爭專利之專利說明書記載，系爭專利係在基板之下
      表面上開有橫直溝槽，並在基板一端對應溝槽開設凹口，
      使凹口與溝槽連同；但被告珍通公司所銷售之系爭產品，
      其基板之下表面上雖亦開有溝槽，但並無對開設凹口，更
      無使溝槽與凹口連同之結構。
    4.被告珍通公司所銷售之系爭產品，其熱管冷凝部係經由基
      板上之穿孔穿過鰭片之圓孔，而以緊迫方式與鰭片固定，
      此與系爭專利權之熱管冷凝部係通過焊接、過盈配合等方
      式固定顯有不同。
    5.由上述各點即可證明被告珍通公司所銷售之系爭產品，其
      結構、技術等均與原告系爭專利之專利範圍所揭露之技術
      不同，原告所提出之侵權鑑定報告核與被告系爭產品之實
      際技術、結構均不同，自不足作為本件之證據。
  (二)被告珍通公司所銷售之系爭產品係向鈤新公司所購買，而鈤
    新公司本身就其產品亦均有申請並取得專利權，故被告珍通
    公司向鈤新公司購買再轉售系爭產品予他人時，主觀上自是
    認定該項產品係訴外人鈤新公司所研發之技術；況且，在原
    告提起本件訴訟前，原告從未寄發任何信函告知被告有關其
    所主張系爭產品侵害系爭專利權乙事，則被告珍通公司在向
    他人購買系爭產品轉售之情形下，主觀上實難會有侵害系爭
    專利權之故意，亦無過失可言。且系爭產品與被告珍通公司
    所產品型號為「Cool Mall 」之各式散熱器產品，其結構、
    技術與系爭「Cool產品均有不同之處，原告空言主張被告珍
    通公司之所有「Cool Mal」產品均相同云云，顯乏依據且非
    事實，被告否認之，原告應舉證以實其說。又被告珍通公司
    之系爭產品之結構、技術等客觀上均與原告系爭專利之專利
    範圍不同，且被告珍通公司在銷售系爭產品時，主觀上亦無
    任何侵害系爭專利權之故意或過失，被告珍通公司所為核與
    侵權行為之構成要件顯然有間。從而，被告珍通公司之行為
    既不構成侵權行為，身為其法定代理人之被告乙○○自無所
    謂應依民法第28條、第188 條及公司法第23條第2 項等規定
    負連帶賠償責任之理。
  (三)1.據訴鈤新公司告知，其所製造之系爭產品係有取得新型專
      利權（證書號數：M282235 號），且該項新型專利權業經
      經濟部智慧財產局認定並無發現任何足以否定該專利權新
      穎性等要件之先前技術文獻等，足見鈤新公司所取得證書
      號數M282235 、名稱「散管散熱器結構改良」之新型專利
      權確實有效。又被告珍通公司及鈤新公司不斷研發、創新
      熱管散熱器等相關產品之技術，故於97年3 月19日又將兩
      家公司所共同研發之技術，向經濟部智慧財產局申請「具
      有熱管之散熱裝置的受熱部平整化製造方法及其成品」之
      發明專利，而由上述已取得或申請中之各項專利權技術內
      容可知，被告公司所銷售之系爭產品，其結構、製造方式
      均與原告所取得之系爭專利權互有不同，原告主張被告所
      銷售之系爭產品侵害其所取得之系爭專利權，顯無理由。
    2.系爭產品與被告公司所銷售之型號「Cool Mall No.DM36H
      A2」、「Cool Mall No.DM36HA5」「Cool Mall No.DM36H
      A6」等產品，其結構各有不同，原告空言主張上述四產品
      之熱管底部與基座底面均齊云云，與事實不符。且前開產
      品之熱管蒸發部底面與基座底板之平面度則均未齊平，故
      前開產品均與原告系爭專利權之專利範圍有別。
    3.原告所取得之系爭「熱管散熱裝置及其製造方法」專利，
      其專利範圍第1 項為「一種熱管散熱裝置，包括：一基板
      ，該基板下表面設有至少一溝槽；至少一散熱鰭片組；及
      至少一熱管，該熱管包括一蒸發部及至少一冷凝部，該蒸
      發部收容於該基板之溝槽內，其具有一用於與熱源發熱面
      直接接觸之平表面，該平表面之平面度與基板之下表面平
      面度相同，該熱管冷凝部熱性結合於該散熱鰭片組。」，
      此專利範圍所揭露之技術核與日本特開0000-00000之「
      一型一」（譯為: 塔型散熱器）專利案（詳
      如附件三，即證據1） 之技術相同，而上述日本專利權係
      於西元2004年3 月4 日公開，早於原告申請系爭專利權，
      則系爭專利權顯不具有新穎性、進步性等要件，依專利法
      第22條第1 項第4 款、第4 項等規定，系爭專利權自有應
      被撤銷之原因；次查，系爭專利權第7 項專利範圍之技術
      ，核與上述日本專利權以及美國於西元2004年2 月26日所
      公開之公開編號UＺ00000000 000A1之「HEAT DISSIPATION
       TOWER FORCIRCUIT DEVI- CES」專利案（詳如附件四，
      即證據2） 等專利權之技術相較，亦乏進步性之要件，故
      系爭專利權第7 項專利範圍實際上亦具有被撤銷之原因，
      依法不得以此專利權對被告為主張。故系爭專利權第1 項
      、第7 項專利範圍所揭露之技術實際上均與上述早於系爭
      專利權公開之日本專利權、美國專利權之技術特徵相同，
      原告之系爭專利權顯不具有新穎性、進步性等要件，依專
      利法第22條規定，系爭專利權具有被撤銷之原因，則按智
      慧財案件審理法第16條規定，在系爭專利權具有得被撤銷
      之原因之情形下，原告即不得依系爭專利權對被告主張任
      何權利。
    (四)1.依照原告委託國立台北科技大學毛紹綱教授所製作之專
        利侵害鑑定報告記載，系爭專利權之專利範圍第1 項及
        第7 項等獨立項之構成要件包括「該蒸發部收容於基板
        之溝槽內，其具有一用於與熱源發熱面直接接觸之平表
        面，該平表面之平面度與基板之下表面平面度相同，該
        平表面之平面度與基板之下表面平面度相同，該熱管冷
        凝部熱性結合於該散熱鰭片組」、「將熱管蒸發部熱性
        固接於該基板之溝槽內，使熱管與基板成為一體」、「
        對熱管之蒸發部及基板同時進行機械加工，使該熱管蒸
        發部暴露於溝槽外之部份形成一平表面，該平表面與基
        板下表面位於同一平面內」、「將一散熱鰭片組熱性固
        接於熱管冷凝部」等技術特徵。查，被告珍通公司之系
        爭產品，為確保其散熱裝置在與熱源接觸時，能直接以
        熱管受熱部為接觸部份，進而有效利用熱管的高熱傳導
        特性，故而在設計時，乃刻意將將熱管之蒸發部（即受
        熱部）壓入基座之溝槽內，並於該熱管之受熱部上形成
        一突出於該基座底面之未整平受熱面，之後再將該未整
        平受熱面進行磨平，故系爭產品之熱管蒸發部所形成之
        受熱面係較基座底面突出而不在同一平面上，而上開毛
        紹剛教授所製作之專利侵害鑑定報告卻認定系爭產品，
        包括一基板、一位於基板上方的散熱鰭片組、連接該基
        板與散熱鰭片組的三個U 字型熱管，該基板底面設有三
        個溝槽，供三個熱管的底部（蒸發部）分別收容於其中
        ，熱管的底部形成平表面與基板底面位於同一平面尚且
        平面度相同云云，並進而以此認定系爭產品與系爭專利
        權之專利範圍之構成要件「該平表面之平面度與基板之
        底面平面度」相同，上開鑑定報告所分析之系爭產品之
        技術特徵顯有錯誤。
      2.被告珍通公司之系爭產品，係採「緊迫結合」之方式使
        熱管蒸發部壓入基座之溝槽內，且刻意使熱管蒸發部形
        成一突出於基座底面之受熱面，以確保熱管確實能與熱
        源接觸，則系爭產品之製造方式，顯與上述系爭專利權
        之技術特徵為「將熱管爭發部熱性固接於該基板之溝槽
        內，使熱管與基板成為一體」、「對熱管之蒸發部及基
        板同時進行機械加工，使該熱管蒸發部暴露於溝槽外之
        部份形成一平表面，該平表面與基板下表面位於同一平
        面內」大不相同，則如何可謂被告之系爭產品之技術特
        徵落入系爭專利權之專利範圍之文義讀取範圍，尤以，
        系爭產品之技術特徵在於熱管蒸發部之受熱面突出於基
        座底面，故可得知，為使熱管蒸發部之受熱面突出於基
        座底面，系爭產品製作時，斷然不可能會同時對熱管蒸
        發部及基板同時進行機械加工，上開鑑定對系爭產品所
        為之技術特徵之分析顯然錯誤，該鑑定報告自不足取。
      3.又如前述，系爭產品之特色在於產品整體「無焊接接合
        」，換言之，系爭產品不僅其熱管之蒸發部係以緊迫接
        合之方式使之押入基板溝槽內，熱管冷凝部亦係以緊迫
        結合方式與散熱鰭片緊密結合，從而，系爭產品並無系
        爭專利權第7 項專利範圍所揭示「將一散熱鰭片組熱性
        固接於熱管冷凝部」之技術特徵。然觀上開毛紹綱教授
        所製作之專利侵權鑑定報告，卻認定系爭產品「將一散
        熱鰭片組熱性結合於熱管冷凝部」，此部份之技術特徵
        之分析顯亦有誤，益證該份鑑定報告無足可採。
    (五)原告迄今僅提出其於97年5 月16日購得系爭產品之相關資
      料而已，卻主張其於96年3 月間即獲悉被告未經原告同意
      ，製造、銷售系爭產品，姑不論被告所銷售之系爭產品之
      技術特徵與系爭專利權之專利範圍截然有別，原告既然主
      張被告之系爭產品侵害系爭專利權，則對於被告是否確實
      有在銷售所謂之「侵權產品」，此所謂之「侵權行為」之
      起迄日等攸關其原告主張侵權行為損害賠償權利是否有理
      等有利於原告之事實，當由原告舉證以實其說；而依原告
      目前所提出之證據，僅能證明被告在97年5 月12日有銷售
      系爭產品之行為，故原告對於其所主張被告在96年3 月間
      至97年5 月前有銷售甚或製造系爭產品乙節確有未盡舉證
      責任之情。又鈤新公司所申請取得之M282235 號新型專利
      權，係經過經濟部智慧財產局之「新型專利技術報告」認
      定「無法發現足以否定其新穎性等要件之先前技術文獻等
      」，足見上開專利權實際上已經獲得經濟部智慧財產局之
      實體審查等語，資為抗辯。併答辯聲明：駁回原告之訴及
      假執行之聲請；如受不利之判決，願供擔保請准宣告免為
      假執行。
、兩造不爭執之事實：
一、原告於95年8 月21日取得發明第I260962 號、名稱為「熱管
    散熱裝置及其製造方法」之發明專利及申請專利範圍（如附
    件一之專利說明書所示），專利期間自西元2006年8 月21日
    至2024年5 月27日止。並有臺灣智慧財產局專利公報可證（
    見本院卷第8 頁至第11頁，如附件二所示）。
二、被告珍通公司有於97年5 月12日銷售「Cool Mall Model No
    ：DI36HA5 」產品（即系爭產品）。
三、被告所提出之日本國公開特許公報，特開0000-00000號（下
    稱證據1 ，即附件三）、美國Patent Application Publi-
    cation，Pub. No.：2004/0000000A1（下稱證據2 ，即附件
    四）、日本國公開特許公報，特開0000-000000 號（下稱證
    據3，即附件五）之形式真正。
肆、兩造爭執事項點：
一、原告系爭專利不具新穎性或進步性而無效？
二、被告珍通公司之系爭產品是否侵害原告之系爭專利？
三、原告之請求損害賠償有無理由？如有理由，損害賠償金額應
    為若干？
伍、得心證之理由：
一、按當事人主張或抗辯智慧財產權有應撤銷、廢止之原因者，
    法院應就其主張或抗辯有無理由自為判斷；前項情形，法院
    認有撤銷、廢止之原因時，智慧財產權人於該民事訴訟中不
    得對於他造主張權利。智慧財產案件審理法第16條第1 、2
    項定有明文。
二、本件原告起訴主張被告珍通公司所生產、銷售之系爭產品侵
    害原告系爭專利，惟因被告對於原告系爭專利主張有專利權
    無效之事由，並提出證據1 、證據2 為證，是本件被告既先
    就系爭專利之有效性為抗辯，自應先就此部分爭議為釐清，
    倘原告系爭專利確有無效事由，則原告據系爭無效之專利請
    求被告賠償損害，即無須進一步探究，反之，若原告系爭專
    利並無被告所述存有無效之事由，則應進一步審究被告所銷
    售之系爭產品是否確有侵害原告系爭專利權之事實，以及原
    告因此所受之損害若干？是系爭專利之有效性既為本件侵權
    行為損害賠償請求之前提要件，自有先予論究之必要。經查
    ：
  (一)本件原告就系爭專利申請專利範圍共8 項，其中第1 項、第
    7 項為獨立項，其餘第2 至6 項、第8 項為附屬項。而其申
    請專利範圍則為：「獨立項1 ，一種熱管散熱裝置，包括：
    一基板，該基板下表面設有至少一溝槽；至少一散熱鰭片組
    ；及至少一熱管，該熱管包括一蒸發部及至少一冷凝部，該
    蒸發部收容於該基板之溝槽內，其具有一用於與熱源發熱面
    直接接觸之平表面，該平表面之平面度與基板之下表面平面
    度相同，該熱管冷凝部熱性結合於該散熱鰭片組。獨立項7
    ，一種熱管散熱裝置之製造方法，包括以下步驟：第一步驟
    ，提供一基板，該基板一表面設有溝槽；第二步驟，提供至
    少一熱管，該熱管具有一蒸發部及至少一冷凝部，將熱管蒸
    發部熱性固接於該基板之溝槽內，使熱管與基板成為一體；
    第三步驟，對熱管之蒸發部及基板同時進行機械加工，使該
    熱管蒸發部暴露於溝槽外之部分形成一平表面，該平表面與
    基板下表面位於同一平面內；第四步驟，將一散熱鰭片組熱
    性固接于熱管冷凝部」（即附件二），而本件原告起訴主張
    被告所製造、銷售之系爭產品侵害其系爭專利權，並提出由
    國立台北科技大學毛紹綱教授所出具之鑑定報告乙份，以證
    明被告確有侵害其系爭專利之事實。被告對於其確有銷售系
    爭產品乙節並不爭執，對於原告指稱其所製造、銷售之系爭
    產品侵害原告專利乙節，被告則否認，並以原告系爭專利存
    有無效事由為辯，是本件應先予釐清者，乃原告於本件侵權
    行為損害賠償之訴中，其所執以為請求之權利是否存有瑕疵
    事由，已如前述。
    本件被告就原告系爭專利之有效性爭議提出證據1 、證據2
    為證，認為系爭專利之請求項1 與證據1相 較，顯然不具新
    穎性，而系爭專利的基板4 、散熱鰭片組2 、熱管5 、溝槽
    40、蒸發部51、冷凝部52、平表面510 （附件二，第1 圖所
    示），分別與證據1 的基部2 、散熱鰭片7 、熱管3 、凹溝
    2A、基端部4 、放熱部、平面54相同（附件三，圖2 所示）
    ，系爭專利請求項1 與證據1 及2 相較，不具進步性，證據
    2 之請求項16及附件四，圖6A可證明系爭專利之請求項2 附
    加技術部分不具進步性，另證據3 即附件五，圖2 可證明系
    爭專利之請求項3 附加技術部分不具進步性，證據2 即附件
    四，圖1 可證明系爭專利之請求項4 附加技術部分不具進步
    性。又公知技術可證明系爭專利之請求項5 附加技術部分不
    具進步性，公知技術可證明系爭專利之請求項6 附加技術部
    分不具進步性。另系爭專利請求項第7 項與證據1 及2 相較
    之下顯然不具進步性等語。經查：
  (二)系爭專利請求項1 （獨立項）相對於證據1 （日本特開0000
    -00000號）是否具備新穎性：
    原告主張證據1 至少未揭露系爭專利申請專利範圍（被舉發
    案）請求項1 中之區別技術特徵：「其具有一用於與熱源發
    熱面直接接觸之平表面，該平表面之平面度與基板之下表面
    平面度相同。」等語，被告辯以：系爭專利申請專利範圍之
    請求項1 與證據1 相較顯然不具新穎性。查，證據1 揭露有
    系爭專利之基板、該基板下表面設有至少一溝槽、散熱鰭片
    組、熱管、該熱管包括蒸發部及冷凝部、蒸發部收容於該基
    板之溝槽內、其具有一用於與熱源發熱面直接接觸之平表面
    、該熱管冷凝部熱性結合於該散熱鰭片組等構造，惟，證據
    1 並未揭露熱源發熱面直接接觸之平表面中「該平表面之平
    面度與基板之下表面平面度相同」之技術特徵，亦未揭露該
    熱管冷凝部「熱性結合」於該散熱鰭片組，故尚難謂系爭專
    利申請專利範圍第1項不具新穎性。
  (三)組合證據1 、2 或公知技術是否可證明系爭專利請求項1不
    具進步性：
    原告主張：由於證據1 和2 均未公開被舉發案請求項第1 項
    中的「平表面之平面度與基板之下表面平面度相同」這一區
    別技術特徵，被舉發案請求項第1 項相對於證據1 和2 在結
    構上存在明顯之差別，由於上述區別技術特徵之存在，使被
    舉發案請求項1 相對於證據1 具新穎性、相對於組合證據1
    、2 具進步性等語。被告抗辯：被舉發案的基板4 、散熱鰭
    片組2 、熱管5 、溝槽40、蒸發部51、冷凝部52、平表面51
    0 ，分別與證據1 的基部2 、散熱鰭片7 、熱管3 、凹溝2A
    、基端部4 、放熱部、平面54相同，被舉發案請求項1 與證
    據1 及2 相較不具進步性等語。查，以系爭專利申請專利範
    圍第1 項與證據1 、2 之構造比對表（如附件六）所示：
    1.由以上之構造比對表所示，系爭專利申請專利範圍第1 項
      之熱管散熱裝置中之裝置：基板4 ，該基板下表面42設有
      至少一溝槽40，散熱鰭片組1 、2 ，熱管45，該熱管包括
      一蒸發部451 及至少一冷凝部452 ，蒸發部收容於該基板
      之溝內，其具有一用於與熱源發熱面直接接觸之平表面45
      0 ，熱管冷凝部熱性結合於該散熱鰭片組等構造及元件，
      已分別為證據1 之基部2 ，該基部下表面設有至少一凹溝
      2A，散熱鰭片組7 ，熱管3 ，該熱管包括一蒸發部3A及至
      少一冷凝部，蒸發部收容於該基板之溝槽內，其具有一用
      於與熱源發熱面直接接觸之下表面3A，熱管冷凝部熱性結
      合於該散熱鰭片組等構造元件所對應揭露，亦為證據2 之
      基板33，該基板下表面42設有至少一溝槽40，散熱鰭片組
      43，熱管22，該熱管包括一蒸發部及至少一冷凝部，蒸發
      部收容於該基板之溝槽內，其具有一用於與熱源發熱面直
      接接觸之平表面54，熱管冷凝部熱性結合於該散熱鰭片組
      所對應揭露，惟系爭專利之蒸發部與熱源發熱面直接接觸
      之平表面係「平面度與基板之下表面平面度相同」並未揭
      露於證據1 、2 。
    2.於證據2第4A、6A及第8圖，並依說明書第1頁之發明創作
      摘要所述：「Preferably two or more heat pipes are
      provided in the form of U-shaped or L-shaped tubes
      that "are flattened along the underside of the
      base plate" to bear against the heat source.」，另
      於申請專利範圍第15項中亦界定：「15. The heat
      transfer device of claim 14, wherein the elongated
      tubular structures are compressed in surface
      contact with the base plate along a surface of the
      receptacles and" are flattened coextensive with a
      surface of the base plate" on a side facing the
      heat source.」（依被告翻譯如下：如專利範圍第14項所
      述之散熱裝置，其中該瘦長管結構係壓擠以與該機板之該
      容置處的一表面作表面接觸，且平坦地沿著與該基板朝該
      熱源側之一表面「共面延伸」）。故證據2已揭露蒸發部
      具有一用於與熱源發熱面直接接觸之平表面。
  (四)組合證據1 、2 或公知技術是否可證明系爭專利請求項1 不
    具進步性：
    由附件六系爭專利申請專利範圍第1 項與證據1 、2 之構造
    比對表所示，可得知證據1 、2 已揭露系爭專利之構造及「
    共面」等技術特徵，即使依原告所主張之「平表面之平面度
    與基板之下表面平面度相同」此一區別技術特徵，該區別技
    術特徵係利用盡量貼平熱源發熱面使與熱源充分接觸，以達
    最大熱傳導之功效；惟查，證據2 已揭露有「『平坦地』沿
    著與該基板朝該熱源側之一表面『共面延伸』」之技術及與
    熱源充分接觸之功效，因此系爭專利較之證據1 、2 並未產
    生不可預期之功效，系爭專利申請專利範圍第1 項為其所屬
    技術領域中具有通常知識者依組合證據1 、2 之先前技術所
    能輕易完成，不具進步性。
  (五)組合證據1 、2 或公知技術是否可證明系爭專利請求項2 不
    具進步性：
    原告主張請求項2 相對於證據1 和2 具進步性，被告則抗辯
    ：證據2 之請求項16及圖6A可證明被舉發案之請求項2 附加
    技術部分不具進步性。查，系爭專利申請專利範圍第2 項之
    附加技術部分為「該熱管蒸發部沿其徑向之內截面為圓形，
    外圓面設一平表面」。經查，該附加技術特徵已為證據2請
    求項16「…其中該瘦長管結構包含具有一圓形截面及一平坦
    側」及附件四圖6A所揭露，又，證據1 、2 已揭露系爭專利
    請求項1 之構造及技術特徵，請求項2 進一步界定請求項1
    中之熱管蒸發部形狀亦為證據2 所揭露，兩者之該圓形具平
    坦側截面之形狀皆係使蒸發部用於與熱源發熱面直接接觸，
    因此將系爭專利請求項2 以整體視之，較之證據1 、2 並未
    產生不可預期之功效，系爭專利申請專利範圍第2 項為其所
    屬技術領域中具有通常知識者依組合證據1 、2 之先前技術
    所能輕易完成，不具進步性。
  (六)組合證據1 、2 、3 是否可證明系爭專利請求項3 不具進步
    性：
    原告主張系爭專利申請範圍請求項3 相對於證據1 、2 和3
    具進步性。被告則抗辯：證據3 之圖2 可證明被舉發案之請
    求項3 附加技術部分不具進步性。查，系爭專利申請專利範
    圍第3 項之附加技術部分為「該熱管冷凝部與蒸發部之間具
    有彎折部，在豎直方向上該冷凝部與該蒸發部具有高度差」
    。經查，該附加技術特徵已為證據3 即附件五圖2 所揭露，
    又，證據1 、2 已揭露系爭專利請求項1 之構造及技術特徵
    ，請求項3 進一步界定請求項1 中之熱管冷凝部與蒸發部之
    間具有彎折部及高度差亦為證據3 所揭露，兩者之熱管彎折
    部皆係可穿過基板之凹口並固定於散熱鰭片組之凹槽內，因
    此將第3 項以整體視之，較之證據1 、2 、3 並未產生不可
    預期之功效，是系爭專利申請專利範圍第3 項為其所屬技術
    領域中具有通常知識者依組合證據1 、2 、3 之先前技術所
    能輕易完成，不具進步性。又，被告向經濟部智慧財產局所
    提專利舉發案之舉發理由書第10頁雖稱「被舉發案（即原告
    系爭專利）之請求項第3 項技術特徵已被充份揭露於證據1
    及3 之說明書中」，而經濟部智慧財產局之專利舉發審定書
    亦以組合證據1 、3 是否可證明請求項3 不具進步性審查，
    惟請求項3 係依附於獨立項1 ，舉發人（被告）主張組合證
    據1 、2 可證明請求項1 不具進步性、證據3 可證明請求項
    3 之附加技術部分不具進步性，因此請求項3 應為組合證據
    1 、2 、3 之技術內容可證明不具進步性，併予說明。
  (七)組合證據1 、2 或公知技術是否可證明系爭專利請求項4不
    具進步性：
    原告主張請求項2 相對於證據1 和2 具進步性。被告抗辯：
    證據2 之圖1 可證明被舉發案之請求項4 附加技術部分不具
    進步性。查，系爭專利申請專利範圍第4 項之附加技術部分
    為「該熱管散熱裝置進一步包括一設置於基板上之散熱鰭片
    組」。經查，該附加技術特徵已為證據2 圖1 所揭露，又，
    證據1 、2 已揭露系爭專利請求項1 之構造及技術特徵，請
    求項4 進一步界定請求項1 中之散熱鰭片組設置於基板上亦
    為證據2 所揭露，且兩者皆使熱管蒸發部之熱量通過基板傳
    導至散熱鰭片組，以達增強散熱之功效，將第4 項以整體視
    之，較之證據1 、2 並未產生不可預期之功效，系爭專利申
    請專利範圍第4 項為其所屬技術領域中具有通常知識者依組
    合證據1、2之先前技術所能輕易完成，不具進步性。
  (八)組合證據1 、2 或公知技術是否可證明系爭專利請求項5 不
    具進步性：
    原告主張請求項2 相對於證據1 和2 具進步性。被告辯以：
    公知技術可證明被舉發案之請求項5 附加技術部分不具進步
    性。本件系爭專利申請專利範圍第5 項之附加技術部分為「
    該熱管蒸發部之平表面之平面度小於0.08mm」。經查，原告
    於舉發案答辯理由中稱「平表面之平面度與基板之下表面平
    面度相同」即指該兩表面的平整程度相同，而非僅「在同一
    表面上」，獨立項1 既稱「相同」，進一步界定獨立項1之
    附屬項5 卻為「平面度小於0.08mm」，其範圍較獨立項為廣
    ，恐有未能依附於獨立項之嫌。又，證據1 、2 已揭露系爭
    專利請求項1 之構造及技術特徵，證據2 已揭露有「平坦地
    沿著與該基板朝該熱源側之一表面共面延伸」之技術及與熱
    源充分接觸之功效，附屬 項5 之「平面度小於0.08mm」功
    效亦在使與熱源充分接觸，將第5項以整體視之，較之證據
    1、2 並未產生不可預期之功效，系爭專利申請專利範圍第5
    項為其所屬技術領域中具有通常知識者依組合證據1 、2 之
    先前技術所能輕易完成，不具進步性。
  (九)組合證據1 、2 或公知技術是否可證明系爭專利請求項6不
    具進步性：
    原告主張請求項6 相對於證據1 和2 具進步性。被告辯以：
    公知技術可證明被舉發案之請求項6 附加技術部分不具進步
    性。本件系爭專利申請專利範圍第6 項之附加技術部分為「
    該熱管蒸發部之平表面之光潔度在3.2 之內」。經查，平表
    面之光潔度在3.2之內為熟悉該項技術者所公知之技術，又
    ，證據1 、2 已揭露系爭專利請求項1 之構造及技術特徵，
    從而請求項6 進一步界定請求項1 中之平表面之光潔度在3.
    2 之內為公知技術，且皆為利用光潔度在3.2 之內以達與熱
    源之充分接觸之功效，將第6 項以整體視之，較之證據1 、
    2 之並未產生不可預期之功效，系爭專利申請專利範圍第6
    項為其所屬技術領域中具有通常知識者依組合證據1 、2 之
    先前技術所能輕易完成，不具進步性。
  (十)組合證據1 、2 或公知技術是否可證明系爭專利請求項7-8
    不具進步性：
    原告主張組合證據1 、2 及公知技術並未揭露對瘦長管結構
    （27）與基版同時進行機械加工之方法，更未揭露兩者平面
    度之間的關係，系爭專利申請範圍請求項7 較之組合證據1
    、2 具進步性。被告則以：被舉發案請求項第7 項與證據1
    及2 相較之下顯然不具進步性。經查：
    (1)系爭專利之申請專利範圍第7 項「一種熱管散熱裝置之製
      造方法」，為一方法請求項，由於組合證據1 、2 及公知
      技術並未揭露請求項7 之各步驟及方法：「第一步驟，…
      ；第二步驟，…將熱管蒸發部熱性固接於該基板之溝槽內
      ，使熱管與基板成為一體；第三步驟，對熱管之蒸發部及
      基板同時進行機械加工，…；第四步驟，將一散熱鰭片組
      熱性固接于熱管冷凝部。」，且未揭露對熱管結構（27）
      與基版同時進行機械加工之方法，故組合證據1 、2 及公
      知技術尚難證明系爭專利請求項7 不具進步性。
    (2)系爭專利之請求項8 係依附於獨立項7 ，故應包含獨立項
      7 之所有技術特徵，組合證據1 、2 及公知技術尚難證明
      系爭專利請求項7 不具進步性，因此亦無法證明請求項8
      不具進步性。
  (十一)綜上，被告抗辯原告之系爭專利不具進步性，乃為可採。
  (十二)至於被告雖就系爭專利提出舉發申請乙案，經經濟部智慧財
    產局於98年4 月16日以（98）智專三(二)04060 字第09820219
    920 號舉發審定書（下稱智慧局舉發審定書）（見本院卷第
    335 至343 頁之該局98年4 月16日（98）智專三(二)04060 字
    第09820220020 號函所檢送本院之該局98年4 月16日（98）
    智專三(二)04060 字第09820219920 號函之專利舉發審定書各
    1 份），審定舉發不成立，然細繹智慧局舉發審定書，其理
    由(九)無非以：「查系爭專利申請專利範圍第1 項熱管5 蒸發
    部51收容於基板4 之溝槽40內，其具有一用於與熱源發熱面
    直接接觸之憑表面510 ，平表面510 之平面度與基板4 之下
    表面42平面度相同等，並無法由證據1 基部2 的凹溝2A供熱
    管3 的基端部4 以擠壓嵌入，熱管3 以基端部4 被基部2 夾
    持固定，熱管3 的下表面3A與基部2 的下表面2B呈一『大略
    （）』同平面狀態配置、證據2 基板33厚度少於或等於
    蒸發部27之厚度，蒸發部或中間部64係設置於基板33下側之
    一溝槽，以使蒸發部嵌入溝槽而『大致（substantially）
    』與基板33之下底面齊平，基板33厚於包含蒸發部27之瘦長
    管狀腔體，瘦長管結構係平坦地沿著與基板朝熱源側之表面
    同平面之一平面延伸等輕易思及轉換而得，證據1 及證據2
    或公知技術尚難證明系爭專利申請專利範圍第1 項不具進步
    性。」。然查：
    (1)系爭專利之申請專利範圍第1項為「一種熱管散熱裝置」
      ，其標的為裝置而非方法，因此應僅就該裝置比對是否為
      證據所揭露。上開審定理由中稱：「並無法由證據1 基部
      2 的凹溝2A供熱管3 的基端部4 以擠壓嵌入，熱管3 以基
      端部4 被基部2 夾持固定，熱管3 的下表面3A與基部2 的
      下表面2B呈一『大略（）』同平面狀態配置…」，事
      實上，熱管以何方式或何方法與基部結合，並非申請專利
      範圍第1 項所應比對之範圍。
    (2)被告就申請專利範圍第1 項係主張組合證據1 、2 可證明
      系爭專利不具「進步性」，而非主張新穎性，因此上開專
      利舉發審定書之審定理由稱證據為：「大略（）同平
      面狀態配置」、「大致（substantially）與基板33之下
      底面齊平」等，而無系爭專利之「與基板4之下表面42平
      面度相同」，即稱系爭專利非由組合證據1 、2 或公知技
      術輕易思及轉換而得，實容有疑義：
      1.substantially 經查亦可翻譯為「本質上，實質上」，
        因此配合前後文應可解讀為熱管係實質上與基板之下底
        面齊平，且參酌證據2 之英文說明摘要及申請專利範圍
        第15項，證據2 已揭示系爭專利申請專利範圍中「該蒸
        發部收容於該基板之溝槽內，其具有一用於與熱源發熱
        面直接接觸之平表面」之主要技術特徵，況且利用盡量
        貼平熱源發熱面以達最大熱傳導之功效早為熟習該項技
        術者所習知，因此即使系爭專利界定有「該平表面之平
        面度與基板之下表面平面度相同」，惟該界定仍為所屬
        該技術領域中具有通常知識者依組合證據1 、2 之技術
        內容所能輕易完成，系爭專利申請專利範圍第1 項不具
        進步性。
      2.經查，在舉發案之系爭專利與引證案比對範圍方面，引
        證案之專利說明書全部內容均可以成為引證範圍，而系
        爭專利部分，僅能以系爭專利之申請專利範圍為基礎，
        系爭專利申請專利範圍第1 項「一種熱管散熱裝置，包
        括：一基板，該基板下表面設有至少一溝槽；至少一散
        熱鰭片組；及至少一熱管，該熱管包括一蒸發部及至少
        一冷凝部，該蒸發部收容於該基板之溝槽內，其具有一
        用於與熱源發熱面直接接觸之平表面，該平表面之平面
        度與基板之下表面平面度相同，該熱管冷凝部熱性結合
        於該散熱鰭片組。」中各構件及組合關係已揭露於證據
        1 、2 （如前述及比對表格），證據1 、2 亦揭露系爭
        專利所稱之「該平表面之平面度與基板之下表面平面度
        相同」所界定「共面」之位置關係，而共面之「平面度
        相同」亦為依證據2 及公知技術所能輕易思及，故系爭
        專利為其所屬技術領域中具有通常知識者依組合證據1
        、2 或公知技術所能輕易完成，系爭專利申請專利範圍
        第1 項不具進步性。
陸、如前揭說明，系爭專利之有效性乃為本件侵權行為損害賠償
    請求之前提要件，而經本院比對系爭專利與被告所提證據資
    料，認為系爭專利之有效性確有消極事由存在，而具有專利
    無效情形，已詳述如上，是本件原告主張被告侵害其系爭專
    利，進而訴請被告連帶賠償原告150 萬元，及自起訴狀繕本
    送達翌日起至清償日止，按年息5%計算之利息，即屬無據，
    應予駁回。
柒、本件原告之訴既經駁回，其願供擔保為假執行之聲請即失所
    附麗，應併予駁回，附此敘明。
捌、本件事證已臻明確，兩造其餘主張陳述及所提之證據，均毋
    庸再予審酌，附此敘明。
玖、據上論結，本件原告之訴為無理由，依智慧財產案件審理法
    第1條、民事訴訟法第78條，判決如主文。
中    華    民    國    98    年    7     月     2    日
                  民事第一庭  法  官  陳翠琪
以上正本係照原本作成
如對本判決上訴，須於判決送達後20日內向本院提出上訴狀
中    華    民    國    98    年    7     月     3    日
                              書記官  簡曉君


司法院資訊處製作；財團法人民間司法改革基金會備份。
